臺灣桃園地方法院刑事判決　　　　　　　100年度交訴字第1號
公　訴　人　臺灣桃園地方法院檢察署檢察官
被　　　告　洪承宗
上列被告因業務過失致死案件，經檢察官提起公訴（98年度偵續
字第379號），本院判決如下：
    主  文
洪承宗從事業務之人，因業務上之過失致人於死，處有期徒刑捌
月，減為有期徒刑肆月，如易科罰金，以新臺幣壹仟元折算壹日
。緩刑年，並應依本院一百年一月二十六日一百年度交附民字
第一號和解筆錄和解成立內容，給付被害人陳財寶新臺幣伍拾萬
元。
    事  實
一、洪承宗係桃園縣中壢市○○路○ 段407 號「鴻勝美車工藝」
    洗車店之負責人，平日從事汽車美容及保養，為從事業務之
    人。緣洪承宗為招徠客戶上門，欲將其所有之洗車招牌擺放
    在店前明顯位置以供廣告之用，明知任何人不得有利用道路
    堆積、置放、設置或拋擲足以妨礙交通之物品之行為，且依
    當時之情形，並無不能注意之情事，竟疏於注意擺放洗車招
    牌之適當地點，貿然以鐵鍊及水桶等物品，將該招牌固定在
    桃園縣中壢市○○路○ 段407 號前之電線桿與該處路面邊緣
    標線間仍屬供公眾通行之道路位置，致洗車招牌有部分直立
    在該處柏油路面上，妨礙行經該處之人車順利通行。民國96
    年4 月19日上午11時17分許，適有陳振豪騎乘車牌號碼N7Q-
    691 號重型機車，沿桃園縣中壢市○○路○ 段由龍岡往中壢
    方向行駛，行經上開路段時，因故人車倒地（關於陳振豪人
    車倒地之原因，涉及案發當時駕駛車號DG-8959 號自小客車
    亦行經該處之林鈴富有無肇事責任，而關於林鈴富所涉過失
    致死犯行，前經臺灣桃園地方法院檢察署以98年度偵字第52
    14號起訴後，為本院以99年度交易字第9 號判決無罪，現正
    上訴中），在向前刮地滑行4.7 公尺後，人車繼續往前滑動
    4.2 公尺，於陳振豪撞擊洪承宗所擺放之洗車招牌後，機車
    隨即靜止，至洗車招牌則在受撞擊後又往前4.7 公尺掉落在
    道路邊緣線附近，造成陳振豪因此受有外傷性腦出血併腦幹
    損傷之傷害，經送醫急救後仍不治死亡。洪承宗在肇事後在
    未被有偵查犯罪職權之機關或公務員發覺其為犯人前，向據
    報前往處理之桃園縣政府警察局交通隊中壢分隊員警坦承其
    係肇事之人，並表示願受裁判之意。
二、案經洪承宗自首暨陳財寶即陳振豪之父訴由臺灣桃園地方法
    院檢察署檢察官相驗後自動檢舉偵查起訴。
    理  由
壹、證據能力方面：
一、按被告以外之人於偵查中向檢察官所為之陳述，除顯有不可
    信之情況者外，得為證據，刑事訴訟法第159 條之1 第2 項
    定有明文。查證人賴柏辰、林鈴富、林建助、李正義於偵查
    中既均係以證人身份陳述，且經檢察官告以具結義務及偽證
    處罰後命之朗讀結文具結，因上開證人均係於負擔偽證罪處
    罰之心理下證述，並以具結擔保其供述真實性，復無受其他
    不當外力干擾情形，可信性極高，本院審酌上開各該證人於
    偵查中具結證述之際，其外部附隨之環境或條件並無不當，
    是依上說明，其等於偵查中所為證言，均具有證據能力，而
    得為證據。
二、次按被告以外之人於審判外之言詞或書面陳述，除法律有規
    定者外，不得作為證據；被告以外之人於審判外之陳述，經
    當事人於審判程序同意作為證據，法院審酌該言詞陳述或書
    面陳述作成時之情況，認為適當者，亦得為證據。當事人、
    代理人或辯護人於法院調查證據時，知有第159 條第1 項不
    得為證據之情形，而未於言詞辯論終結前聲明異議者，視為
    有前項之同意，刑事訴訟法第159 條第1 項及第159 條之5
    分別定有明文。查證人陳財寶、賴柏辰、林鈴富、張秋香於
    警詢中所為陳述，以及證人陳財寶於偵訊時以告訴人身分所
    為之陳述，固均屬傳聞證據，惟檢察官及被告就前揭審判外
    陳述之證據能力，於本院準備程序已同意有證據能力（見本
    院卷第15頁），且迄至言詞辯論終結前亦未再聲明異議。經
    核上開證據資料製作時之情況，查無違法不當或證明力明顯
    過低之瑕疵，亦認為以之作為證據應屬適當。
三、最後，本案認定事實所引用下列卷內之文書證據、證物之證
    據能力部分，並無證據證明係公務員違背法定程式所取得，
    且檢察官及被告於本院亦均未主張排除下列文書證據、證物
    之證據能力，且迄本院言詞辯論終結前均未表示異議，本院
    審酌前揭證據並無顯不可信之情況與不得作為證據之情形，
    且經本院於審判期日依法進行證據之調查、辯論，被告於訴
    訟上之程序權即已受保障，故前揭各該證據，依刑事訴訟法
    第158 條之4 反面解釋及第159 條之4 之規定，應認均有證
    據能力，合先敘明。
貳、實體方面：
一、事實認定部分：
(一)、上揭犯罪事實，業據被告洪承宗於本院準備程序及審理時均
    坦承不諱（見本院卷第15頁、100 年3 月9 日審判筆錄第12
    頁），核與告訴人即被害人陳振豪之父陳財寶於警、偵訊之
    指訴（見相驗卷第8 至9 頁、第57至58頁、第145 頁）、證
    人賴柏辰於警詢及偵訊時之證述（見相驗卷第12頁、第203
    至204 頁）、證人林鈴富於警詢及偵訊時之證述（見相驗卷
    第72至73頁、偵續卷第42頁）、證人林建助及李正義於偵訊
    時之證述大致相符（見偵續卷第54至55頁、第59至60頁），
    並有道路交通事故現場圖、道路交通事故調查報告表(一)、(二)
    、現場照片及桃園縣政府警察局道路交通事故當事人登記聯
    單在卷可稽（見相驗卷第14至20頁、第29頁）。而被害人陳
    振豪因本件車禍造成外傷性腦出血併腦幹損傷而不治死亡一
    情，亦經臺灣桃園地方法院檢察署檢察官偕同檢驗員相驗屍
    體明確，有長庚紀念醫院診斷證明書、相驗屍體證明書及檢
    驗報告書在卷可憑（見相驗卷第27頁、第59至65頁），已足
    認被告前揭任意性自白應屬可信。
(二)、其次，關於被告所經營之「鴻勝美車工藝」店址前方所劃設
    之白線究係快慢車道分隔線抑或為道路邊緣，以及在該處任
    意放置物品有無違反交通法規等情，經偵查檢察官函詢桃園
    縣政府警察局中壢分局後，已據該局明白函覆略稱：「……
    …。二經查中壢市○○路○ 段407 號前為雙向車道，並無標
    示快、慢車道分隔線，該白色實線為道路邊線。三道路邊緣
    與建築物之間亦屬道路，在道路堆積、放置或拋擲足以妨礙
    交通之物者，依道路交通管理處罰條例第82條第1 項規定，
    處行為人或其雇主新臺幣1,200 元以上2,400 元以下罰鍰。
    」，有該分局99年2 月6 日中警分刑字第0997014600號函附
    現場照片可稽（見偵續卷第21頁）。準此，本件事故現場所
    劃設之白色實線應為道路邊緣線無疑，設若民眾任意在道路
    邊緣線以外之位置堆積或放置物品以致妨礙交通，因該處仍
    屬道路，亦應構成交通違規行為。
(三)、至被告先前固曾一度辯稱：我並沒有將洗車招牌擺放在電線
    桿與道路邊緣線中間云云。然查：觀諸卷附道路交通事故現
    場圖，清楚可知案發當時桃園縣中壢市○○路○ 段407 號前
    之路面邊緣先出現長度4.7 公尺之刮地痕，沿刮地痕往前4.
    2 公尺後為機車倒地位置，再沿機車倒地處往前4.7 公尺，
    即為被告所有倒落在路面邊緣之招牌，核與本院當庭勘驗告
    訴人所提出之現場監視錄影畫面光碟勘驗結果顯示於96年4
    月19日上午11時17分13秒時，監視錄影器已拍攝到在對向車
    道有白色招牌落往道路方向地面之情形，而於招牌掉落地面
    之後，後方車流並未受阻，也無特別要繞行的情形，仍然得
    以順利通行該路段；就該畫面顯示，可知招牌倒地位置應係
    壓在路邊白色邊線（見本院100 年3 月9 日審判筆錄第3 頁
    ）等情相符。由前述刮地痕、機車及洗車招牌倒地相關位置
    ，以及機車確係與該洗車招牌碰撞而倒地等情，已足認案發
    當時被告之洗車招牌確有往路面邊緣處擺放之情形。再觀諸
    卷附案發現場之照片（見偵續卷第48頁），復清楚可見在被
    告所經營之「鴻勝美車工藝」店家前為鋪有水泥之坡地，水
    泥坡地上並架設有電線桿1 支，至水泥坡地以外之其他部分
    則均為鋪設柏油之道路，在白色路面邊緣線與水泥坡地中間
    之柏油路面亦尚有部分殘餘紅線，茲被告於本院審理時既已
    坦然直言：當時我的招牌是有部分有碰到柏油路，但是沒有
    超越紅線等語（見本院100 年3 月9 日審判筆錄第12頁），
    因被告所有之洗車招牌已有部分固定在柏油路面，則該招牌
    顯係放置於電線桿及路面邊緣線中間無疑。從而，被告洪承
    宗前揭所辯，顯非事實，並非可採。
(四)、按任何人不得有利用道路堆積、置放、設置或拋擲足以妨礙
    交通之物品之行為，道路交通安全規則第140 條第1 款定有
    明文。又依道路交通管理處罰條例第3 條第1 款規定所謂「
    道路」，係指公路、街道、巷衖、廣場、騎樓、走廊或其他
    供公眾通行之地方。因本件被告擺設洗車招牌之位置，確係
    在其所經營「鴻勝美車工藝」洗車店前方電線桿至道路邊緣
    線中間，而依交通部96年11月29日交路字第0960058618號回
    函內容，可知關於「路面邊緣」以外之道路範圍使用乙節，
    依交通部94年8 月23日路臺營字第0940401267號函釋，未劃
    設慢車道之道路，按一般車道配置原則，路面邊緣以外道路
    範圍，應可供作慢車行駛；另如未劃設人行道之道路，其路
    面邊緣以外道路範圍，亦應可供行人靠邊行走，有該份函文
    附卷可考（見本院卷第17頁）。本件被告洪承宗將洗車招牌
    固定在上開位置，占用部分之柏油路面，非但無法使自行車
    等慢車順利通行該處，路過行人亦難靠邊行走，顯足以妨害
    交通安全，而有違反道路交通安全規則第140 條第1 款之規
    定。又本件事故經檢察官送請臺灣省車輛行車事故覆議鑑定
    委員會鑑定，固認本件肇事實情不明，無法據以鑑定，然其
    亦先後明白指出：「另招牌佔用車道擺設，有違規定」、「
    本案依據肇事時現場照片（編號1-5 ）顯示，招牌應放置在
    電桿旁，且其鐵架占有部分車道，有違道路交通安全規則第
    140 條第1 項第1款 之規定」，有該委員會97年5 月13日覆
    議字第0976201702號函、99年2 月11日覆議字第0996200605
    號函在卷可據（見相驗卷第182 頁、偵續卷第22頁），亦同
    認本件洗車招牌擺設位置確有違規。而被告既於偵查中直言
    ：「（你是否是洗車店負責人？）是」、「（招牌是誰決定
    放在那？）我」等語（見偵卷第13頁），顯見就肇事之洗車
    招牌究應如何擺放以及具體擺放位置為何，確均屬身為店長
    之被告權責範圍，被告自難辭監督責任，而確有過失甚明。
    又被害人陳振豪確因倒地後又向前滑行撞擊路旁之洗車招牌
    致死，亦如前述，則被告之過失行為與被害人之死亡結果間
    ，具有相當因果關係存在。綜上，本件事證明確，被告犯行
    可以認定，應予依法論科。
二、論罪科刑部分：
(一)、按刑法上所謂業務，係指個人基於其社會地位繼續反覆所執
    行之事務，其主要部分之業務固不待論，即為完成主要業務
    所附隨之準備工作與輔助事務，亦應包括在內（最高法院71
    年臺上字第1550號判例意旨參照）。查被告係「鴻勝美車工
    藝」洗車店之負責人，平日從事汽車美容及保養，並就該店
    洗車招牌如何擺放及擺放位置負有監督之責，業據被告供承
    在卷，堪認被告應係從事業務之人，故核被告所為，係犯刑
    法第27 6條第2 項之業務過失致死罪。公訴意旨認被告係犯
    同法第276 條第1 項之普通過失致死罪，尚有未合，惟基本
    社會事實相同，應予變更起訴法條（見本院卷第14頁）。
(二)、次按在有偵查犯罪職權之公務員知悉犯罪事實與犯罪之人前
    ，向該公務員陳述自己犯罪之事實，並願接受裁判，即屬自
    首（最高法院75年台上字第1634號、50年台上字第65號分別
    著有判例可資參照）。本件被告於肇事後，於桃園縣政府警
    察局交通隊中壢分隊員警到場處理時，當場承認為肇事人等
    情，有桃園縣政府警察局道路交通事故肇事人自首情形紀錄
    表在卷可證（見相驗卷第22頁），應足認定。被告既係在警
    方查悉其所為上開犯行前，主動向警員坦承犯行，並願接受
    裁判，參諸前揭說明，即成立自首，爰依刑法第62條前段規
    定減輕其刑。
(三)、爰審酌被告洪承宗為招徠顧客而貿然擺設洗車招牌廣告，致
    妨礙交通並造成被害人死亡，因犯罪所生之危害實難認輕微
    ，惟念及被告已與被害人家屬達成部分之和解，有本院和解
    筆錄在卷，且被告前無犯罪紀錄，亦有臺灣高等法院被告前
    案紀錄表可佐，復參酌被告於本院準備程序及審理時均坦認
    犯行，犯後態度尚可，以及被告於本案應負過失之程度、肇
    事後之態度等一切情狀，量處如主文所示之刑。又被告洪承
    宗之犯罪時間，既係在96年4 月24日以前，合於中華民國九
    十六年罪犯減刑條例所定減刑要件，爰依該條例第2 條第1
    項第3 款、第7 條、第9 條之規定減其宣告刑2 分之1 ，並
    諭知易科罰金之折算標準，以示警惕。
(四)、末查被告前未曾因故意犯罪受有期徒刑以上刑之宣告，有臺
    灣高等法院被告前案紀錄表附卷可稽，堪認素行良好，參以
    被告事後復已與被害人之父陳財寶達成部分之和解，且就本
    案事故之發生，被告之過失尚非肇事主因，另佐以被害人陳
    財寶於本院調查時亦表示：請求依法處理，對於給予被告緩
    刑並無意見等語（見本院卷第21頁），本院乃認被告受本件
    刑之宣告應已知所警惕，而無再犯之虞，爰依刑法第74條第
    1 項第1 款之規定，宣告緩刑3 年，以啟自新，並觀後效。
    另按「緩刑宣告，得斟酌情形，命犯罪行為人向被害人支付
    相當數額之財產或非財產上之損害賠償。」，此由觀諸刑法
    第74條第2 項第3 款規定即明。被告與被害人陳財寶既已於
    100 年1 月26日於本院成立和解，被告亦願賠償被害人50萬
    元等情，有本院100 年度交附民字第1 號和解筆錄在卷。經
    本院斟酌被害人之權益，並為予被告自新之機會，認於被告
    緩刑期間，課予依和解內容履行之負擔，應屬適當，爰併命
    被告依該和解筆錄和解成立之內容賠償予被害人。惟被告於
    緩刑期間內，如因故意犯罪致受有期徒刑以上刑之宣告者，
    或違反刑法第74條第2 項第3 款所定負擔情節重大者，仍將
    撤銷緩刑並執行原有刑期，附此敘明。
據上論斷，應依刑事訴訟法第299 條第1 項前段、第300 條，刑
法第276 條第2 項、第62條前段、第41條第1 項前段、第74條第
1項 第1 款、第2 項第3 款，中華民國九十六年罪犯減刑條例第
2條 第1 項第3 款、第7 條、第9 條，刑法施行法第1 條之1 第
1項 、第2 項前段，判決如主文。
本案經檢察官蔡佩玲到庭執行職務。
中    華    民    國  100     年    3     月    31    日
                  刑事第八庭    審判長法  官  劉為丕
                                      法  官  溫祖明
                                      法  官  呂綺珍
附錄論罪科刑法條：
中華民國刑法第276條
（過失致死罪）
因過失致人於死者，處2 年以下有期徒刑、拘役或2 千元以下罰
金。
從事業務之人，因業務上之過失犯前項之罪者，處5 年以下有期
徒刑或拘役，得併科3 千元以下罰金。
以上正本證明與原本無異。
如不服本判決應於收受判決後10日內向本院提出上訴書狀，並應
敘述具體理由。其未敘述上訴理由者，應於上訴期間屆滿後20日
內向本院補提理由書(均須按他造當事人之人數附繕本)「切勿逕
送上級法院」。
                                      書記官  范升福
中    華    民    國   100    年    4     月    1     日